最高法院刑事判決　　　　　　　　　　　　　　　九十一年度台上字第二八二三號
　　上　訴　人　甲○○
　　　　　　　　乙○○
　　共　　　同
　　選任辯護人　楊達雄律師
右上訴人等因違反水利法案件，不服台灣高等法院高雄分院中華民國八十九年二月一
日第二審更審判決（八十八年度上更(一)字第二四五號，起訴案號：台灣屏東地方法院
檢察署八十五年度偵字第八四八五號），提起上訴，本院判決如左：
    主  文
上訴駁回。
    理  由
按刑事訴訟法第三百七十七條規定：上訴於第三審法院，非以判決違背法令為理由，
不得為之。是提起第三審上訴，應以原判決違背法令為理由，係屬法定要件。且必須
依據卷內資料為具體之指摘，並足據以辨認原判決已具備違背法令之形式，始屬相當
。本件原判決引用第一審認定之事實、證據及理由，維持第一審論上訴人甲○○、乙
○○以共同違反禁止在行水區內擅採砂石之規定，致生公共危險罪，乙○○處有期徒
刑拾月，甲○○處有期徒刑捌月，駁回上訴人等在第二審之上訴。係依憑上訴人等於
警訊及偵查中供稱：係乙○○僱用甲○○駕駛挖土機在屏東縣里港鄉荖濃溪里港大橋
下游約一千五百公尺，屬於荖濃溪行水區之河川地上整路；甲○○並供述：挖土機是
從附近宏達砂石廠開出來的，係整路供砂石車行駛等語。並參酌證人即河川巡防工作
人員楊博照於偵查及原法院前審（原判決誤載為第一審法院）所為：被告（上訴人）
等在距里港大橋一千五百公尺處挖掘，會導致橋樑上、下流的砂石流到被告等挖去的
地方，橋樑的基礎會不穩固；及被告挖土機旁之坑洞有六、七十公分深，長約五、六
十公尺，寬約十公尺等證言，復有荖濃溪河川圖籍、現場照片及屏東縣政府河川巡查
取締違法案紀錄附卷可憑等證據資料，而為論斷，已敘述其所憑之證據及認定之理由
。而以上訴人等否認有違反水利法犯行，係屬卸責之詞，不足採信。證人鄭重興所為
有利於上訴人之證言，意在迴護，亦無足取，在理由內依憑卷證資料，詳加指駁。並
說明水利法第九十二條之一第一項後段所謂致生公共危險，應依社會一般之觀念，客
觀的予以判定。即依其妨礙水流之具體情況，視其一般上是否有使流水改道，浸蝕護
岸，而影響安全之虞，以決定其危險之有無，非必已使堤岸潰決，人、畜、房屋淹沒
，始得謂其危險已發生。本件上訴人等所挖之坑洞甚為寬大，違法開挖整路之地點在
供公眾交通使用之里港大橋下游約一千五百公尺處，其所為足使上游水流對河川之沖
刷量加大，造成底層河床流失，危及堤防基礎及上游橋樑基樁之結構安全，而有影響
公共交通及附近居民生命、財產安全之虞，自足構成水利法第九十二條之一第一項後
段之罪之理由。從形式上觀察，原判決並無判決理由矛盾、理由不備，或應於審判期
日調查之證據未予調查之違法情形存在。上訴意旨，置原判決所為之明白論斷於不顧
，專憑其個人意見，就原審採證認事職權之適法行使及原判決理由已詳細說明之事項
，漫事爭執，難認已符合首揭法定之第三審上訴要件。又本件事證已臻明確，原審未
依上訴人等之聲請，送請水利單位鑑定上訴人等所為是否符合水利法第九十一條之一
第一項後段所謂致生公共危險，並不違法。原判決雖未於判決理由內說明不送鑑定之
理由，稍嫌欠洽，但對於判決結果不生影響，依刑事訴訟法第三百八十條規定，不得
執以指摘，據為第三審上訴之適法理由。又證人即負責取締之警員林宗凱、張茂振、
利文良、林佳景於原法院前審雖均證稱：「（問：怎麼不辦盜採砂石，而辦水利法？
）當時沒有運輸砂石的車輛」等語，然因原判決並未認定上訴人等亦有盜採砂石之犯
行，是該等證言與本件犯罪事實並無關聯，尚不足採為有利於上訴人等之證明。上訴
意旨執以指摘原判決對於上開有利於上訴人之證言不採，遽予論處上訴人等違反水利
法犯行，其判決所載理由與卷內資料不符云云，尚有誤會，其所指原判決違法情事，
顯與法律規定得為第三審上訴理由之違法情形，不相適合，依首開說明，亦非第三審
上訴之正當理由。其上訴違背法律上之程式，應予駁回。
據上論結，應依刑事訴訟法第三百九十五條前段，判決如主文。
中      華      民      國    九十一    年      五      月    二十一    日
                              最高法院刑事第十庭
                                  審判長法官  邵  燕  玲
                                        法官  吳  昆  仁
                                        法官  陳  世  雄
                                        法官  蘇  振  堂
                                        法官  吳  三  龍
      右正本證明與原本無異
                                              書  記  官
中      華      民      國    九十一    年      五      月    二十七    日
